臺灣臺北地方法院刑事判決　　　　　　　 95年度自字第174號
自　訴　人　甲○○
自訴代理人　林契名律師
被　　　告　乙○○
選任辯護人　劉師婷律師
上列被告因誣告等案件，經自訴人提起自訴，本院判決如下：
    主  文
乙○○無罪。
    理  由
一、自訴意旨略以：被告乙○○於民國95年4 月24日於臺灣臺北
    地方法院檢察署95年度偵字第5187號案件中，以刑事陳報狀
    虛構其「開車想衝撞丙○○」、「先衝進我家大樓，阻擋去
    路」之事實，向檢察官提起告訴，意圖使其受刑事懲戒處分
    ，因認被告係涉犯刑法第169 條第1 項誣告罪嫌；另被告於
    95年5 月10日於臺灣臺北地方法院檢察署95年度偵字第6560
    號案件檢察官偵查時，對於「自訴人是否有堵住電梯門口以
    妨害其返家權利」此一於案情有重要關係之事項，作不實之
    證述後具結；因認被告係涉犯刑法第168 條偽證罪嫌；上開
    二罪嫌，有方法、目的之牽連關係，為裁判上一罪。
二、自訴程序方面：按犯罪事實之一部提起自訴者，他部雖不得
    自訴亦以得提起自訴論，刑事訴訟法第319 條第3 項前段定
    有明文。按刑法上之偽證罪所指虛偽之陳述，在他人是否因
    此被害，尚繫於執行審判或偵查職務之公務員採信其陳述與
    否而定，並非因偽證行為直接或同時受有損害，即與刑事訴
    訟法第311 條所稱之被害人並不相當，固無提起自訴之權；
    但誣告罪，得由被誣告人提起自訴，係以誣告行為一經實施
    ，既足使國家司法上之審判權或偵查權妄為開始，而同時又
    至少必使被誣告者受有名譽上之損害，縱使審判或偵查結果
    不能達到誣告者欲使其受懲戒處分或刑事處分之目的，而被
    誣告人在名義上已一度成為行政上或刑事上之被告，其所受
    名譽之損害，自係誣告行為直接且同時所加害，已據最高法
    院著有26年渝上字第893 號判例闡明甚詳。查本件自訴意旨
    認被告涉犯刑法第169 條第1 項誣告罪嫌及同法第168 條偽
    證罪嫌，乃因被告於該案件係以告訴人身分提出告訴並具結
    作證，故二罪間有方法、目的之牽連關係，為裁判上一罪，
    尚無不合。因此，縱被告所涉偽證罪嫌不得自訴，但與其有
    裁判上一罪關係又屬較重之誣告罪嫌，既得自訴，依前揭最
    高法院判例意旨及刑事訴訟法第319 條第3 項前段之規定，
    偽證罪嫌部分，亦以得提起自訴論，故本院得併予審酌被告
    有無涉犯誣告罪嫌及偽證罪嫌，合先敘明。
三、證據能力之判斷：被告乙○○及其選任辯護人對於下列各項
    證據之證據能力均無意見，並同意作為證據（見本院卷第77
    頁），本院審酌其作成時之情況，認為並無不適當之情事，
    均得作為證據。
四、按犯罪事實應依證據認定之，無證據不得認定犯罪事實，又
    不能證明被告犯罪者，應諭知無罪之判決，刑事訴訟法第15
    4 條、第301 條第1 項前段分別定有明文。又認定犯罪事實
    所憑之證據，雖不以直接證據為限，間接證據亦包括在內，
    然而無論直接證據或間接證據，其為訴訟上之證明，須於通
    常一般之人均不致有所懷疑，而得確信其為真實之程度者，
    始得據為有罪之認定，倘其證明尚未達到此一程度，有合理
    之懷疑存在而無從使事實審法院得有罪之確信時，即應由法
    院為諭知被告無罪之判決，最高法院著有76年臺上字第4986
    號判例可資參照。
五、訊據被告堅決否認有何誣告或偽證犯行，辯稱：(一)就自訴人
    擋住電梯部分：因伊住家大樓只有1 座電梯，伊與丁○○進
    入大樓1 樓左後門時，本請丁○○將大樓1 樓右後門關起來
    ，但發現自訴人已從右後門進入，為避免在電梯前遇到自訴
    人，伊與丁○○遂從左後門出來，且伊在右後門通道上未見
    自訴人出來，故伊主觀上認為自訴人應在電梯前等伊；況當
    天自伊下班後，自訴人即一路緊跟至家門口，故伊主觀臆測
    上情，並非虛構事實，亦無誣告自訴人受刑事處分之意圖或
    虛偽證述之故意；(二)自訴人就開車衝撞丙○○部分：自訴人
    針對丁○○、丙○○部分亦已提出告訴，但經臺灣臺北地方
    法院檢察署96年度偵字第279 號處分不起訴確定，丁○○一
    再說明伊被自訴人跟蹤很害怕；又在車廠取車時，自訴人似
    乎是駕車衝撞丙○○之經過，業據丁○○、丙○○說明清楚
    ，自訴人車頭方向並非要倒車離開車廠，反而是對著丙○○
    方向，不論是伊或丁○○、丙○○均認為自訴人的確想開車
    衝撞丙○○，伊並無偽證；至伊於95年4 月24日之刑事陳報
    狀係針對自訴人妨害被告自由一案所為陳述意見狀，就自訴
    人「開車想衝撞丙○○」部分，並無積極申告之行為，亦不
    合於誣告罪之要件等語。
六、而自訴人認被告涉有誣告及偽證罪嫌，無非以被告於95年4
    月24日在臺灣臺北地方法院檢察署95年度偵字第5187號案件
    之刑事陳報狀（見本院卷第8 頁）、臺灣臺北地方法院檢察
    署95年度偵字第6560號起訴書（見本院卷第10頁至第11頁）
    、臺灣臺北地方法院檢察署檢察官95年度蒞字第15931 號、
    95年度易字第1423號補充理由書（見本院卷第12頁正面、反
    面）、臺灣臺北地方法院檢察署95年度偵字第6560號案件於
    95年5 月10日之訊問筆錄（見本院卷第14頁至第15頁）、本
    院95年度易字第1423號案件於95年11月6 日之審判筆錄（見
    本院卷第17頁）、被告結文2 紙（見本院卷第16頁、第18頁
    ）、照片5 張（見本院卷第128 頁至第130 頁）及平面示意
    圖2 張（見本院卷第131 頁至第132 頁）為其論據。
七、經查：
  (一)訊據被告不爭執：(1)伊在臺灣臺北地方法院檢察署95年度偵
    字第6560號自訴人妨害自由案件偵查中，先於95年4 月24日
    以刑事陳報狀陳述：「甲○○開車想衝撞丙○○」、「甲○○先衝進我家大樓，阻擋去路」等情（見95年度偵字第6560
    號卷第170 頁；至臺灣臺北地方法院95年度偵字第5187號案
    件係自訴人告訴被告竊盜案件，被告上開陳報狀誤載案號為
    「95年度偵字第5187號」，應予辨明）；又於95年5 月10日
    偵訊中，待證人丁○○具結陳述「（問：到了乙○○家，宋
    有堵在陳門口不讓你們進去嗎？）有，大門有兩個，我們從
    左邊門進去，宋從右邊門進去堵住電梯門口，不讓我們搭電
    梯，因為我們害怕，就離開也不敢去開車」等節後，伊亦以
    證人身分具結陳述：「（問：剛剛許所言有何補充？）沒有
    ，他說的情況就是如此」等語（見95年度偵字第6560號卷第
    168 至169 頁）；(2)該案嗣經檢察官偵查終結，就自訴人妨
    害自由罪嫌提起公訴，公訴犯罪事實為：自訴人「以駕車尾
    隨、堵住電梯門口之脅迫方式妨害乙○○自由駕車活動、返
    家之自由權利」，並臚列證據清單包括「告訴人乙○○之指
    訴（被告駕車尾隨、堵住電梯門口之事實）」；經本院以95
    年度易字第1423號案件審理中，檢察官又於95年10月17日提
    出補充理由書敘明「告訴人〔指本案被告乙○○〕於友人陪
    同下始返家時，被告〔指本案自訴人〕又以堵住電梯門口之
    方式，妨害告訴人返家之權利」（見本院95年度易字第1423
    號卷第2 至3 頁、第137 頁）；(3)然而，被告乙○○在本院
    95年度易字第1423號案件審理中，於95年11月6 日具結證稱
    ：「我只知道被告從右邊的門進去，不過沒有在大樓裡面看
    到被告的面」（見本院95年度易字第1423號卷第156 頁）等
    情，已據本院調取該案偵查卷及本院卷核閱無誤，堪以認定
    為事實。故本件爭點在於：被告上開刑事陳述狀及具結證述
    之內容，是否構成刑法上誣告罪或偽證罪。
  (二)按誣告罪之成立以意圖他人受刑事處分或懲戒處分，而為虛
    偽之告訴告發報告者為要件；所謂虛偽係指明知無此事實故
    意捏造而言，若告訴人誤認有此事實或以為有此嫌疑，自不
    得指為虛偽，即難科以本罪；亦即，誣告罪之成立，須其申
    告內容完全出於憑空捏造，若所告尚非全然無因，祇因缺乏
    積極證明致被誣告人不受訴追處罰者，尚難遽以誣告論罪，
    最高法院分別著有40年臺上字第88號判例、83年度臺上第51
    40號判決可參。另刑法第168 條之偽證罪，係以證人於案情
    有重要關係之事項，故意為虛偽之陳述為構成要件之一，不
    包括證人根據自己之意見所作之判斷在內，而所謂「虛偽之
    陳述」，必須行為人以明知不實之事項，故為虛偽之陳述，
    始為相當；質言之，必須行為人主觀上明知反於其所見所聞
    之事項，故意為不實之陳述而言，如行為人就其聽聞而為證
    述，或因誤會或記憶不清而有所錯誤，因欠缺犯罪故意，均
    與故為虛偽陳述之犯罪構成要件有間，則不能以本罪相繩，
    最高法院亦著有69年臺上字第1506號判例、92年度臺上字第
    4895號判決可資參照。蓋人之供述證據具有其特殊性，與物
    證或文書證據具有客觀性及不變性並不相同；人類對於事物
    之注意及觀察，有其能力上之限制，未必如攝影機或照相機
    般，對所發生或經歷的事實能機械式無誤地捕捉，亦未必能
    洞悉事實發生過程之每一細節及全貌；且常人對於過往事物
    之記憶，隨時日之間隔而漸趨模糊或失真，自難期其如錄影
    重播般地將過往事物之原貌完全呈現；此外，因個人教育程
    度、生活經驗、語言習慣之不同，其表達意思之能力與方式
    ，亦易產生差異；故供述證據每因個人觀察角度、記憶能力
    、表達能力、誠實意願、嚴謹程度及利害關係之不同，而有
    對相同事物異其供述之情形發生；其歧異之原因，未必絕對
    係出於虛偽所致，最高法院著有92年度臺上字第4387號判決
    可資參照。
  (三)關於被告所提刑事陳報狀記載及於偵訊中具結證述自訴人於
    95年1 月20日下午4 時許，在被告位於臺北市中山區○○○
    路162 巷172 號住處1 樓大廳擋住電梯部分：
  (1)查被告就有無親見自訴人擋住電梯口一事，於偵訊中及本院
    審理中所述固不一致，業如前述，惟據被告於95年11月6 日
    證述時已說明：「（問：下車之後如何？）下車之後我們趕
    快往家的方向走，被告把他的車亂停，下車一直大吼大叫，
    跟著我們後面走」、「（問：後來被告有沒有跟到門口？）
    有，我們家後門有左右兩個門，我跟丁○○從左邊的門進去
    ，被告從右邊的門進去，我進去以後還請丁○○幫我關右邊
    的門，沒想到被告已經從右邊的門衝進去了，我們怕如果我
    們兩人搭電梯進去之後，怕被告衝進來會造成危險，只好又
    出門往我們家附近的賣場人多的地方走」（見本院95年度易
    字第1423號卷第155 至156 頁），且被告於本案準備程序期
    日亦陳稱：「我說丁○○陳述是對的是指以我自己當天的經
    歷，當天我已經要回家了，我認為自訴人會在電梯口堵我，
    雖然我沒有看到，可是我從大樓出來以後我經過了他進去的
    那個門，他沒有在通道上，我就覺得他在電梯口，因為那邊
    只有通道和電梯」（見本案本院卷第76頁反面），是被告事
    後雖改稱未親見自訴人擋在電梯門口，但其前陳述自訴人阻
    擋伊返家一節，乃依據伊住處1 樓左右各1 個後門可通往電
    梯間，伊推測自訴人應已由另1 個門進入1 樓電梯間，又依
    當天自訴人緊跟不捨之行為判斷，自訴人很可能已搶先阻擋
    在電梯口，故伊不敢入內，立即折返往外走。
  (2)再據在場證人丁○○於本院95年度易字第1423號案件95年11
    月6 日審理程序亦結稱：「（問：到了告訴人乙○○住處，
    你們下車後狀況？）我們下車以後，被告就一直跟在我們旁
    邊，我們很害怕，我就站在他們兩人中間，到了他們家大門
    門口，那個地方有兩個門，告訴人從左邊的門先進去，等我
    要進去要去關右邊的門的時候，被告已經從右邊的門跑進去
    了，我們就只好出來往人多的地方走，因為被告進去後門以
    後就是大樓的電梯的地方，所以我與告訴人就不敢去坐電梯
    上樓，所以我們就從原來的門出來」、「（被告問：我們3
    個人，何人先到大樓樓下？）我印象中是乙○○」、「（被
    告問：到了她家樓下，何人先進去？）乙○○，進去左邊的
    門，她進去之後，她請我去關右邊的門，我要去關的時候，
    發現你已經從右邊的門進來了」、「（被告問：95年5 月10
    日在地檢署的時候，你說被告從右邊的門進去，堵住電梯的
    門不讓我們進去，是否如此？）是」、「（被告問：所以說
    你剛才講的是翻供？）沒有，因為我直覺就是乙○○進去之
    後就是電梯，那是記憶錯誤，但我有再回去看過，發現右邊
    的門距離電梯的門有一段距離，所以我不能確定被告是否有
    去堵住電梯的門」、「（被告問：所以說我根本沒有堵住電
    梯的門不讓你們進去？）就我所知我沒有看到被告在電梯門
    口」（見95年度易字第1423號卷第145 、151 頁），故證人
    丁○○雖未見自訴人擋在電梯門口，惟其與被告自左後門進
    入大樓1 樓時，其本想將右後門關閉，但發現自訴人已下車
    而由右後門進入大樓1 樓，故其推測自訴人極可能在電梯間
    攔阻被告，其與被告之推測情節相同，被告因此害怕不敢入
    內，二人即離開大樓往外走。
  (3)復徵諸自訴人繪製之被告住處大樓1 樓平面示意圖，自訴人
    亦不否認其當時行進路線係由右後門進入該處1 樓，經過階
    梯、電梯門前方，再由前大門離去（見本院卷第132 頁）。
    而觀諸該1 樓之配置，左、右後門入內後，經過階梯，即抵
    達電梯門口，左、右後門通道之間，有8 吋防火磚牆隔開，
    故被告與自訴人各自從左、右後門入內後，必須行至電梯門
    口，始可看見對方，且自訴人除折返由右後門離開外，勢必
    經過電梯門口，始可由前大門離去，此外，自訴人已無其他
    途徑可走。基此，當時被告與丁○○從左後門進入階梯間、
    尚未達電梯前，被告即預慮自訴人搶先在前方大門口等伊，
    故請丁○○關閉右後門以免自訴人入內，但丁○○前往右後
    門時，發現自訴人已從右後門進入，從而以一般智識之人依
    常情判斷，自訴人極可能已行至前大門口、電梯門口處，等
    候被告。亦即，依被告住處大樓1 樓平面位置觀察，被告與
    證人丁○○主觀認為自訴人「阻擋電梯」一事，尚非全然無
    據。況查，自訴人因於當天即95年1 月20日中午起，駕駛車
    牌號碼6619-DA 號自用小客車，一路尾隨被告至下午4 時許
    被告返回上址住處之行為，業經臺灣高等法院以96年度上易
    字第37號刑事判決認定自訴人犯刑法第304 條第1 項強制罪
    ，處以有期徒刑4 月確定，有該二案卷宗影本可考。是衡諸
    自訴人當天緊跟被告長達4 小時，造成被告莫大心理壓力等
    情狀，被告主觀上逕自判斷自訴人應在電梯門口阻撓伊上樓
    返家，益屬人情之常，難認被告係故意虛構事實。
  (4)綜上，被告雖於偵訊中95年4 月24日陳報狀及95年5 月10日
    證述時，均指自訴人「阻擋電梯」云云，惟被告係根據自己
    對於自訴人當天駕車尾隨長達4 小時之舉止及其住處大樓1
    樓之行進路線等實際經驗，所為意見、判斷，既非全然無憑
    ，自難遽認被告係明知無此事實而故意憑空捏造，為虛偽證
    述，故陷自訴人於罪。至本院95年度易字第1423號判決及臺
    灣高等法院96年度上易字第37號判決，固均認定自訴人「堵
    住電梯門口」之犯嫌無法證明，故不另為無罪之諭知，惟揆
    諸前揭最高法院83年度臺上第5140號判決意旨，縱自訴人此
    部分犯嫌無法證明，但被告上開指訴、證述既屬有因，亦不
    得逕予推認被告有何誣告或偽證犯嫌。
  (四)關於被告所提刑事陳報狀陳述自訴人開車想衝撞丙○○部分
    ：
  (1)就95年1 月20日下午3 時許在臺北市○○路「成隆修車廠」
    之事發經過，被告及證人丙○○、丁○○在前案警詢、偵訊
    及本院審理中陳述情節如下：
  1.被告於95年2 月17日於警詢時陳述：「我們一到保養廠後同
    學〔指丁○○〕及其前夫〔指丙○○〕下車詢問可否取車，
    我獨自1 人留在車上不敢下車，當我在車上時甲○○下車前
    來我車駕駛座敲打玻璃，我同學及其前夫看見甲○○在敲打
    我車玻璃，遂一同過來詢問甲○○要做什麼，問完話之後甲○○未回答隨即返回他的車上，開車作勢欲衝撞我同學前夫
    ，我見狀隨即下車與同學將其前夫往保養廠方向拉，避免遭
    甲○○撞擊，因為甲○○的目的是要跟蹤我，所以我先行將
    車開離保養廠，甲○○見狀也隨即再次尾隨我離開」（見95
    年度偵字第6392號卷第7 頁至第9 頁），於95年3 月15日偵
    訊中稱：「到了修車廠，我朋友2 人下車詢問修車情形，告
    訴人敲我的車窗好幾次，但我都沒有下車，我朋友的前夫看
    到，就過來，告訴人就返回他車上，開車作勢要衝撞，我看
    到以後，下車拉開我朋友的前夫，他們2 人並沒有發生衝突
    」、「照片出現的3 人是我與我朋友，告訴人並沒有出現在
    照片內，照片顯示我們拉住我朋友的前夫，以防告訴人開車
    衝撞」（見95年度偵字第5187號卷第55至56頁），被告於95
    年11月9 日於檢察官偵訊時亦稱：「宋先生開車要衝撞李先
    生是事實，我還有下車阻攔，我本來是在車上，因為緊急才
    下車」（見95年度他字第5175號卷第28頁），再於95年11月
    6 日在本院95年度易字第1423號案件審理中具結證稱：「（
    問：到修車廠的時候，丁○○與丙○○下車而已？）是」、
    「（問：你1 個人在車上的時候，被告有什麼行為？）我1
    個人在車上很害怕，所以將車門上鎖，但是被告上前來一直
    敲我的車窗，但是我都沒有理他，一直待在車上，被告回去
    又過來敲，被告這樣來來回回好幾次，後來丙○○看到就過
    來，被告回到他的車子，作勢要衝撞丙○○，我看到很害怕
    ，就下車跟丁○○將丙○○拉開，因此我知道被告的對象是
    我，丁○○就叫我趕快把車開走，被告就跟著我的車離開保
    養廠」（見本院95年度易字第1423號卷第154 頁）。
  2.在場證人丙○○於95年3 月5 日警詢時陳稱：「當天我請乙○○前往台北市○○○路○ 段與中正路口搭載我前往『誠隆
    汽車保養廠』內取車，我一上車就發現甲○○駕車一路跟蹤
    至保養廠，我和前妻丁○○進入保養廠內取車時，看見甲○○到乙○○車上搶東西，我見狀上前制止，並請保養廠內員
    工幫忙報警，因為保養廠員工不知道發生何事所以由我在辦
    公室內親自打電話報警，待我一走出辦公室後，甲○○即駕
    車欲衝撞我，乙○○及丁○○見狀便將我拉開避免遭到撞擊
    （見95年度偵字第6392號卷第10頁至第11頁），又於95年4
    月12日檢察官偵訊中陳稱：「我就進保養廠看車，後來我看
    到宋下車找陳，我就趕快請車廠員工報警，我自己也有報警
    ，但是我沒有注意有無記下車號，我就再處理我的車，但是
    後來宋就開車撞我」、「（問：過程中你有與宋起口角、爭
    執或肢體衝突？）都沒有」、「（問：開車撞你情形？）當
    時我只是想看陳是不是有東西掉，我拿雨傘出去，宋就開車
    對著我衝過來，我就往後退了好幾步，許就拉我進辦公室」
    （見95年度偵字第6560號卷第6 頁），又於95年11月9 日於
    檢察官偵訊中供稱：「當時告訴人跑到麗娟車上搶東西，我
    就馬上打電話報警，他就一直搶，我不知道搶什麼東西，我
    出去撐傘時，他以為我要打他，他還開車要來衝撞我」（見
    95年度他字第5175號卷第27頁）。
  3.在場證人丁○○於95年3 月5 日警詢時稱：「當天乙○○打
    電話告訴我說甲○○開車一路跟蹤尾隨，怕發生意外所以叫
    我陪她，後來我前夫丙○○打電話請我們開車到臺北市○○○路○ 段與中正路口搭載他前往『誠隆汽車保養廠』取車，
    丙○○上車後發現有1 部車一直跟蹤我們，但我和乙○○均
    未向丙○○告知該車是由甲○○所駕駛，後由乙○○告訴丙○○該車已經跟蹤很久了，甲○○駕車一路跟蹤至該保養廠
    ，我和前夫丙○○進入保養廠內取車時，我在保養廠辦公室
    內時丙○○進來請保養廠員工報警，後來丙○○又走出辦公
    室後外我跟著他出去，就看見甲○○駕車欲衝撞丙○○，我
    與乙○○見狀便將丙○○往保養廠方向拉開避免遭到撞擊」
    （見95年度偵字第6392號卷第13頁至第15頁），於95年4 月
    12日於檢察官偵訊中證稱：「因為我在車廠的辦公室內，李
    先生進來要求車廠的小姐報警李就出去，我就跟出去看，看
    到宋開車要撞李先生，所以我就把李往後推，怕李被撞到，
    李跟我說宋不知搶陳何物，事後我問陳，陳說沒有被搶」（
    見95年度偵字第5187號卷第64至65頁），於95年11月9 日偵
    訊中又稱：「因為保養廠只有1 個車道的距離，告訴人的車
    子就停在我們後面，而麗娟在車上將車門鎖好，我跟丙○○
    下車去看車子好了沒，然後當時告訴人的車子好像要撞丙○○，我就把他拉上階梯，並請麗娟開走，因為他的目標是麗
    娟」（見95年度他字第5175號卷第28頁），於95年9 月20
    日在本院95年度易字第1423號案件審理中具結證稱：「（問
    ：到成隆修車廠只有你與丙○○下車，乙○○仍然在車上等
    ？）是的。我們到了保養廠，車道只有1 輛車的寬度，被告
    把車子停在我們車子的後面，我就說他把車子停得這樣，我
    們等下要如何出去，然後後來我和丙○○下車確認丙○○的
    車是否修好，請乙○○在車上等，把車門鎖好」、「我是聽
    到丙○○叫車廠的人報警，所以我就出去看，我出去的時候
    ，看到被告開車要撞丙○○。我就把在丙○○前面，把丙○○推開，避免被撞到，怕發生意外，我就請乙○○先開車離
    開，因為被告的目標是乙○○，結果被告就跟著開走，我與
    丙○○就沒有上車」（見本院95年度易字第1423號卷第30頁
    反面），再於95年11月6 日在本院95年度易字第1423號案件
    審理中證稱：「（問：當時在修車廠的時候，兩輛車的狀況
    如何？）我記得當時只有1 個車道，我們的車停好以後，被
    告的車就停在我們的車的後面，我當時就在傷腦筋，想說如
    果被告的車不肯挪開的話，等一下我們如何離開」（見本院
    95年度易字第1423號卷第149 頁）。
  4.綜合上開被告、證人丙○○、丁○○於警詢、偵訊中所陳述
    之情節，均係自訴人當天駕車一路尾隨被告車輛至修車廠，
    丙○○、丁○○進入修車廠辦公室洽談而被告獨留在車上時
    ，自訴人下車拍打被告車窗，丙○○走出辦公室見狀上前詢
    問自訴人要做什麼，自訴人即返回自己車上駕車朝丙○○方
    向「衝撞」，被告與丁○○恐丙○○安全有虞，即將丙○○
    拉回辦公室內，由被告獨自駕車將自訴人引離修車廠等經過
    ，三人陳述前後一致，彼此互核相符，難認有何瑕疵可指。
  (2)自訴意旨雖認被告、丁○○、丙○○於本案審理中證述所謂
    「衝撞」行為究何所指、「衝撞」距離及速度、兩車車頭方
    向、丙○○是否因雨撐傘、丁○○與被告究係將丙○○「拉
    」走或「推」走等節，陳述不一致，且不願意測謊，渠等陳
    述顯不可信云云（見本院卷第164 至171 頁）。惟查：
  1.就「衝撞」行為而言，被告及證人丙○○、丁○○於前案警
    詢、偵訊及審理中均無明確陳述細節，此據被告於本案本院
    96年5 月29日準備程序期日，主動陳稱：「我看到那個甲○○哪，他是，他是以，開車，就是踩油門踩煞車踩油門踩煞
    車這樣，要，要逐步逼近丙○○」（見本院卷第145 頁勘驗
    筆錄），而證人丙○○於本院96年6 月27日審理期日亦具結
    證稱：「自訴人緊急煞車2 次」等語（見本院卷第102 頁反
    面），核與證人丁○○於同期日證述：「自訴人開一下就緊
    急煞車，又開一下又緊急剎車」、「自訴人踩油門又煞車」
    、「自訴人的目標就是丙○○，因為他開車加油門又剎車，
    而且車頭是對著丙○○」等情相符（見本案本院卷第103 頁
    反面、第104 頁），三人均陳述所謂「衝撞」係指油門、剎
    車輪流踩而逐步逼近之意。至於為何在前案中均未如此敘述
    ？此據證人丁○○解釋：「當時沒有講那麼細」、「（問：
    為何今天會講到這麼細節？）因為你一直問我」（見本院卷
    第103 頁反面），蓋因自訴人告訴被告乙○○竊盜案件即95
    年度偵字第5187號、恐嚇案件即95年度他字第955 號案件偵
    查中，檢察官發覺自訴人於95年1 月20日中午12時起至下午
    4 時許持續駕車緊跟被告之行為，另涉有妨害自由罪嫌，乃
    於95年3 月間主動簽分95年度偵字第5187號案件偵辦，且於
    95年6 月間提起公訴，認自訴人「駕車尾隨、堵住電梯門口
    」等行為涉嫌妨害自由，亦經本院及臺灣高等法院就「駕車
    尾隨、堵住電梯門口」等犯嫌加以審理、判決；又自訴人於
    95年7 月間，另具狀告訴被告與丙○○、丁○○於95年1 月
    20日下午3 時許在成隆修車廠內恫稱「再跟就打死你」因而
    共同涉有恐嚇犯嫌，此經檢察官於95年12月間，簽分96年度
    偵字第279 號案件偵辦等情，有上開各案件卷宗影本可考。
    綜此可知，就自訴人妨害自由案件，檢察官偵查重點在於：
    自訴人有無駕車緊跟被告致妨害被告駕車、返家之自由權利
    ；而就被告、丙○○、丁○○恐嚇案件之偵查重點在於：被
    告等三人有無出言恫嚇自訴人。故就自訴人是否駕車「衝撞
    」丙○○一節，並非該二案所應探究，此由本院95年度易字
    第1423號案件於詰問丁○○及被告時，檢察官針對自訴人詰
    問「衝撞」之問題提出異議，均經該案審判長諭知異議成立
    ，理由係與該案犯罪事實無關（見95年度易字第1423號卷第
    149 頁、第159 頁），益可證明。從而，被告與證人丙○○
    、丁○○於前案中未詳細解釋「衝撞」之經過，自不可歸咎
    於被告。亦即，不得僅因被告、丁○○、丙○○於前案警詢
    、偵訊或本院審理中，均未及詳述「衝撞」行為是否係指「
    踩油門、踩剎車逐步逼近」，遽予認定被告有何虛偽陳述以
    誣告自訴人之犯嫌。
  2.又關於當時被告車輛與自訴人車輛之車頭方向，據自訴人繪
    製之位置圖所示，自訴人車輛係背對車廠出入口，車頭朝內
    ，朝向辦公室方向，亦與被告車頭相對（見本院卷第131 頁
    ），此與證人丙○○於本院證稱：「（問：在自訴人要衝撞
    你時，被告的車子是在距離多遠的地方？）被告的車停在旁
    邊，沒有多遠，在車道上面，就在車廠的階梯前面。車頭當
    時是向大馬路方向」、「（問：如果當時自訴人要離開車廠
    的話，是往你的方向開過去嗎？）如果當時自訴人要離開必
    須要倒車才能出去，往我這邊開過來是出不去的」（見本院
    卷第102 頁至反面），證人丁○○證述：「（問：如何確定
    當天自訴人是要開車衝撞丙○○，而不是要離開車廠？）…
    …車頭是對著丙○○」、「（問：如果自訴人離開車廠的方
    向跟丙○○站的方向不一樣嗎？）完全是不同方向」等情節
    （見本院卷第104 頁至反面），並無不合。復參諸自訴人陳
    報(四)狀及其提供照片5 張顯示，自訴人當時係在車內正對丙○○方向拍攝，且距離僅數公尺，益徵自訴人車頭朝向丙○○逐步逼近等情非虛；而丁○○站在自訴人車輛與丙○○之
    間、被告在丙○○身後，嗣被告上車，而丙○○、丁○○則
    往車廠辦公室入口方向移動（見本院卷第128 至130 頁、第
    169 頁），亦與被告、丙○○、丁○○證稱：被告、丁○○
    將丙○○帶回辦公室之情節符合。至於被告、丁○○究係「
    推」或「拉」，或因個人體驗不同而異，但無礙於整體事發
    經過之正確性。再就丙○○是否因雨撐傘外出一節，亦由上
    開照片明顯可見當時丙○○手持向上撐開之雨傘，且畫面呈
    現雨霧濛濛之景象甚明。綜上，自訴意旨執此等細節認為被
    告、丙○○、丁○○陳述不實，自無可取。
  3.至於當時自訴人駕車「衝撞」之距離、速度等細節，據證人
    丙○○證述：「（問：自訴人開車要衝撞你的位置距離你多
    遠？）從斜坡到他停車的地方，大概3 部車的距離」、「（
    問：你後退，被告車子停下來的時候距離你多遠？）3 到5
    公尺」、「（問：當你發現自訴人要開車衝撞你時，被告在
    哪裡？）我記不清楚，我只記得自訴人要撞我時被告站在我
    旁邊，被告站在我旁邊的時間並不是自訴人要衝撞我的第一
    時間，5 分鐘以內被告就在我旁邊」、「（問：你不是說自
    訴人車速很快，被告如何在5 分鐘內到你旁邊？）應該是2
    分鐘以內」（見本院卷第101 頁反面、第102 頁），證人丁○○證稱：「（問：自訴人開車要撞丙○○時，自訴人的車
    子距離丙○○多遠？）自訴人開一下就緊急煞車，又開一下
    又緊急煞車，距離大概5 、6 公尺」、「（問：就自訴人開
    車要衝撞丙○○到自訴人停下來時，被告都一直和你一起拉
    住丙○○嗎？）被告是後來才過來，因為事發很突然，時間
    都很短，所以我無法確定被告何時過來」（見本院卷第10 3
    頁反面、第104 頁），足證當時事發突然，情勢混亂，證人
    記憶難免失真，或有扭曲、誇大之虞，且時間「5 分鐘」、
    「2 分鐘」或距離「3 部車」、「3 到5 公尺」、「5 、6
    公尺」等單位數據，更因個人教育程度、生活經驗、語言表
    達能力之不同，易生差異。證人丙○○、丁○○與被告既一
    致明確陳述當時自訴人係輪流踩油門、踩剎車逐步逼近丙○○，且有自訴人坐在車內所拍攝之照片及位置示意圖可佐，
    被告與證人所述情節尚非無據，均如前述，自難徒以被告與
    證人丙○○、丁○○陳述關於時間、速度等細節略有出入，
    遽認被告有何虛捏事實以誣告自訴人之犯行。
  4.自訴人雖質疑被告不願意接受測謊云云。惟測謊鑑定目前仍
    非法定證據方法，亦非法律賦予法院得逕行發動之強制處分
    ，故測謊鑑定本以受測人同意為前提，任何人均有權利拒絕
    測謊。依此，縱被告拒絕測謊，亦不得遽為不利於被告之判
    斷。
  5.綜上關於自訴人駕車「衝撞」丙○○之事，自訴意旨所指各
    節，均難憑為認定被告涉有誣告犯嫌之基礎。
八、綜合上情，被告於95年4 月24日以刑事陳報狀陳述：「甲○○開車想衝撞丙○○」、「甲○○先衝進我家大樓，阻擋去
    路」，又於95年5 月10日偵訊中具結表示證人丁○○所述：
    「（問：到了乙○○家，宋有堵在陳門口不讓你們進去嗎？
    ）有，大門有兩個，我們從左邊門進去，宋從右邊門進去堵
    住電梯門口，不讓我們搭電梯，因為我們害怕，就離開也不
    敢去開車」等節實在等行為，係因伊主觀上判斷自訴人極可
    能在伊住處大樓1 樓電梯口阻擋伊，且自訴人在成隆修車廠
    駕車踩油門、踩剎車逐步逼近丙○○之行為，均與證人丙○○、丁○○所述大致相符，且有其他情況證據足堪佐證，尚
    非全然無據或悖離事實，實難遽認被告上開陳述係出於杜撰
    或虛捏。此外，復查無其他積極證據足資佐證被告有何誣告
    或偽證之犯行，揆諸首開法條規定及最高法院判例、判決之
    意旨，本件被告犯行不能證明，自應諭知無罪之判決。
九、據上論斷，應依刑事訴訟法第301條第1項，判決如主文。
中　　華　　民　　國　　96　　年　　8 　　月　　 3　　日
　　　　　　　　　刑事第六庭審判長法　官　周占春
                                  法  官  林孟皇
                                  法　官　林晏如
上正本與原本無異。
如不服本判決，應於送達後10日內向本院提出上訴狀。
                                  書記官  楊盈茹
中　　華　　民　　國　　96　　年　　8 　　月　　3 　　日
